【裁判字號】    98,訴,1261
【裁判日期】    990106
【裁判案由】    妨害性自主罪
【裁判全文】
臺灣高雄地方法院刑事判決              98年度訴字第1261號
公  訴  人  臺灣高雄地方法院檢察署檢察官
被      告  0000甲0000A （真實姓名、年籍資料詳卷）
選任辯護人  凌進源律師
上列被告因家庭暴力妨害性自主案件，經檢察官提起公訴（98年
度偵字第11880 號），本院判決如下：
    主  文
0000甲0000A犯強制猥褻罪，處有期徒刑柒月。緩刑貳年，緩刑期
內應付保護管束，保護管束期間內並禁止對0000甲0000 實施家庭
暴力及為騷擾行為；另應向0000甲0000 給付新臺幣參萬元。
    事  實
一、乙男（即0000甲0000A，姓名，年籍詳卷內代號與姓名對照表
    ）與甲女（即0000甲0000 ，姓名，年籍詳卷內代號與姓名對
    照表）為翁媳關係，二人具有家庭暴力防治法第3 條第3 款
    之家庭成員關係。乙男因患有糖尿病併腎衰竭而無法久站，
    平日均由甲女幫忙洗澡、洗頭。民國98年1 月30日8 時許，
    乙男在其住處（地址詳卷）浴室內，利用甲女幫忙其洗頭、
    洗澡之機會，竟不知謹守人倫分際，基於強制猥褻之犯意，
    違反甲女之意願，強行抱住甲女，徒手撫摸甲女之胸部及下
    體，並將甲女壓制在浴室角落、以手壓住甲女脖子，經甲女
    掙脫後往浴室門外逃跑，乙男仍以手抓住甲女腳踝及褲管，
    並將甲女壓制在浴室門口之地上，拉扯當中，造成甲女脖子
    上之項鍊因此斷裂，經甲女之6 歲幼女在旁哭泣，乙男始停
    止其行為。嗣經甲女報警處理，而查悉上情。
二、案經甲女訴由高雄縣政府警察局鳳山分局報請臺灣高雄地方
    法院檢察署檢察官偵查起訴。
    理  由
甲、程序方面（含證據能力之認定）：
    本件被告乙男（下稱被告）所犯係死刑、無期徒刑、最輕本
    刑為3 年以上有期徒刑以外之罪，於本院審判程序中已就前
    揭被訴事實為有罪之陳述，經依法告知簡式審判程序之旨，
    並聽取檢察官、被告及辯護人之意見後，本院認無不得或不
    宜改依簡式審判程序進行之情形，經合議庭評議後，裁定本
    件行簡式審判程序，又本件卷內之物證、書證等證據，依同
    法第273 條之2 規定，不受第159 條第1 項關於傳聞法則規
    定之限制，依法均有證據能力。
乙、實體方面：
一、訊據被告於本院審判程序時就事實欄所載對於甲女為強制猥
    褻之犯行，坦承不諱。而本案除有前述被告自白外，並有：
    (1)告訴人甲女於警詢及偵訊時指證：「我幫被告洗完後背，
    他轉過來，我幫他洗前胸，他就以手摸我胸部及下體，我就
    躲開，他壓我在地上，我要跑出去，他抓住我的腳，拉我回
    來，我就踢他，他又拉我頭髮，導致脖子上的鍊子斷掉，我
    一直喊救命，妹妹（即甲女女兒）救媽媽啊！我女兒哭起來
    ，他就放開手」等語相符（警卷第3 至6 頁、偵卷第6 至9
    頁）；(2)甲女遭扯斷之項鍊照片（警卷第7 頁）等相關事證
    附卷可稽，足認被告之自白與事實相符。從而，本案事證明
    確，被告犯行洵堪認定，應予依法論科。
二、論罪科刑：
  (一)按家庭成員間實施身體或精神上不法侵害之行為，即屬「家
    庭暴力」；所稱家庭暴力罪者，謂家庭成員間故意實施家庭
    暴力行為而成立其他法律所規定之犯罪者，家庭暴力防治法
    第2 條第1 款、第2 款定有明文。查被告與甲女於案發時為
    翁媳關係，案發時同住一屋，業據被告於警詢時、甲女於偵
    訊時均供明在卷（警卷第1 頁反面、第2 頁反面），並有二
    人之代號與姓名對照表在卷可稽（偵卷真實姓名代號與姓名
    對照表封套內），故被告與甲女間具有家庭暴力防治法第3
    條第3 款直系姻親家庭成員關係，是被告故意對甲女為強制
    猥褻行為，係屬家庭成員間實施身體上不法侵害之行為，即
    為家庭暴力防治法第2 條第1 款之家庭暴力，且構成刑法上
    妨害性自主之罪，然因家庭暴力防治法並無罰則規定，自應
    依刑法妨害性自主罪章等規定論罪，合先敘明。
  (二)刑法上之猥褻罪，係指姦淫（性交）以外，足以興奮或滿足
    性慾之一切色情行為而言（最高法院63年臺上字第2235號判
    例意旨參照）。本件被告以手撫摸甲女胸部及下體行為，在
    客觀上足以引起一般人之性慾，主觀上亦可滿足被告性慾，
    自屬猥褻行為無疑。核被告所為，係犯刑法第224 條之強制
    猥褻罪。被告以手撫摸甲女胸部及下體之強制猥褻犯行，具
    有主觀及客觀之一致性，法律評價應認為行為單數，顯係基
    於單一猥褻犯意利用同一犯罪機會所為，應論以一罪。
  (三)本院審酌被告為甲女之家翁，為逞一己性慾，竟罔顧人倫及
    甲女之性自主權利，對於甲女為強制猥褻之犯行，已使甲女
    身心受創甚深，所生危害匪淺，兼衡其犯後坦承犯行，態度
    良好，且當庭向甲女道歉認錯，堪認尚有悛悔之意，又其無
    犯罪前科，有臺灣高等法院被告前案紀錄表在卷可憑，素行
    非劣，及其犯罪動機、目的係出於一時色慾薰心所致等一切
    情狀，就所犯量處有期徒刑7 月，以示懲儆。
  (四)又查被告前未曾受有期徒刑以上刑之宣告，已如上述，且其
    犯後坦承犯行，殊有悔意，本院認其乃因一時失慮，致罹刑
    典，經此刑之宣告後，當知警惕，應無再犯之虞，甲女於本
    院中且陳明宥恕被告之意（本院訴卷第51頁），又斟酌被告
    年屆6 旬，現罹患糖尿病併腎衰竭病症，有國軍高雄總醫院
    附設民眾診療服務處診斷證明書附卷可稽（偵卷第15頁），
    是認對被告所宣告之刑，以暫不執行為適當，予以宣告緩刑
    2 年，用啟自省，以期自新，併依家庭暴力防治法第38條第
    1 款規定應交付保護管束，且依同條第2 項第1 款、第2 款
    命被告於付緩刑保護管束期間內，禁止實施家庭暴力，並禁
    止對甲女為騷擾之行為，以保護本案家庭暴力罪之被害人（
    按關於緩刑期間內付保護管束及保護管束期間內遵守事項之
    規定，家庭暴力防治法第38條第1 項及第2 項之規定應屬刑
    法第93條第1 項第1 款及第74條第2 項第7 、8 款之特別規
    定，應直接適用該條文之規定）。又按「緩刑宣告，得斟酌
    情形，命犯罪行為人向被害人支付相當數額之財產或非財產
    上之損害賠償」，刑法第74條第2 項第3 款定有明文，本件
    被告造成甲女身心受創，認併宣告被告緩刑期間內課予被告
    應支付甲女新臺幣3 萬元之非財產上之損害賠償，乃為適當
    ，以彌補甲女所受損害，資以補償，此項支付非財產上損害
    賠償之命令自本判決確定時起，即得為民事強制執行之執行
    名義；且被告如拒不履行，依刑法第75條之1 第1 項第4 款
    之規定，得為撤銷緩刑宣告之事由，併此敘明。
據上論斷，應依刑事訴訟法第273 條之1 第1 項、第299 條第1
項前段，刑法第224 條、第74條第1 項、第2 項第3 款，家庭暴
力防治法第38條第1 項、第2 項第1 款、第2 款，判決如主文。
本案經檢察官乙○○到庭執行職務。
中    華    民    國    99    年    1     月    6     日
                  刑事第八庭  審判長法  官  王伯文
                                    法  官  謝宗翰
                                    法  官  林建鼎
以上正本證明與原本無異。
如不服本判決應於收受本判決後10日內向本院提出上訴書狀，並
應敘述具體理由，如未敘述上訴理由者，應於上訴期間屆滿後20
日內補提理由書狀於本院（均須按他造當事人之人數附繕本）「
切勿逕送上級法院」。
中    華    民    國    99    年    1     月    7     日
                                    書記官  林秀敏
附錄本判決論罪科刑法條：
中華民國刑法第224 條（強制猥褻罪）
  對於男女以強暴、脅迫、恐嚇、催眠術或其他違反其意願之方
  法，而為猥褻之行為者，處6 月以上5 年以下有期徒刑。

司法院資訊處製作；財團法人民間司法改革基金會備份。
